【裁判字號】    98,上易,944
【裁判日期】    981210
【裁判案由】    毀棄損壞等
【裁判全文】
臺灣高等法院高雄分院刑事判決         98年度上易字第944號
    上  訴  人
    即  自訴人  甲○○
    被      告  乙○○
上列上訴人因被告毀棄損壞等案件，不服臺灣高雄地方法院98年
度審自字第45號中華民國98年10月19日第一審判決，提起上訴，
本院判決如下：
    主  文
上訴駁回。
    理  由
一、按自訴之提起，應委任律師行之；自訴人未委任代理人，法
    院應定期間以裁定命其委任代理人，逾期仍不委任者，應諭
    知不受理之判決，刑事訴訟法第319 條第2 項、第329 條第
    2 項分別定有明文。又不受理之判決，得不經言詞辯論為之
    ，且為自訴程序所準用；對於原審諭知不受理之判決上訴，
    第二審法院認其為無理由而駁回上訴，得不經言詞辯論為之
    ，刑事訴訟法第343 條、第307 條、第372 條亦有明定。
二、經查，上訴人即自訴人甲○○未委任律師為代理人而向原審
    提起本件自訴，經原審於民國98年10月1 日裁定命上訴人應
    於送達後七日內補正，該裁定於98年10月7 日送達予上訴人
    等情，有原審裁定及送達證書各乙份在卷可證（見原審卷第
    17頁、第19頁）。嗣因上訴人未補正，原審即諭知自訴不受
    理之判決。
三、上訴意旨略以：自訴人及自訴代理人所提之自訴案件，其證
    據、人證、物證，皆真確無誤，理由充分，並非恣意胡告，
    僅因經濟上能力無法委任律師到庭為代理人，若因此而無法
    達到維護自身權益，情何以堪，故請鈞院能體恤自訴人之心
    境，為此提起上訴云云。
四、惟按刑事訴訟法第319 條第2 項及同法第329 條第2 項採強
    制委任律師為代理人自訴制度之規定，稽其立法意旨在於保
    護被害人權益，因刑事訴訟法第161 條、第163 條等條文修
    正施行後，刑事訴訟改以「改良式當事人進行主義」為原則
    ，而在強調自訴人舉證責任之同時，被害人既有公訴制度而
    不以告訴行之，若任由無專業法律知識之被害人自行提起自
    訴，無法為適當之陳述，極易遭受不利益結果，是立於平等
    及保障人權之出發點，自訴採強制律師代理制度，自有其意
    義；且刑事訴訟法既已改採自訴強制律師代理制度，如自訴
    人未委任代理人，其程式即有未合，法院應先定期命其補正
    ，如逾期仍不委任代理人，法院自應諭知不受理之判決。查
    上訴人甲○○提起本件自訴時，並未委任律師行之，經原審
    於98年10月1 日以裁定命其應於收受送達後7 日內補正委任
    律師為自訴代理人，該裁定於98年10月7 日合法送達於上訴
    人住所地，有原審刑事裁定及送達回證各乙紙附卷可稽，則
    依刑事訴訟法第65條準用民法第120 條至第122 條之規定，
    上訴人至遲應於98年10月14日前向原審補正前開事項，惟上
    訴人仍未補正，是其提起本件自訴之程式顯有未備。從而，
    本件上訴人於原審既未委任律師而提起自訴，經原審命補正
    仍未補正，原審為不受理之判決並無不合，應予駁回，並依
    法不經言詞辯論為之。
五、據上論斷，應依刑事訴訟法第368 條、第372 條，判決如主
    文。
中    華    民    國    98    年    12    月    10    日
                  刑事第二庭    審判長法  官  林正雄
                                      法  官  陳啟造
                                      法  官  黃壽燕
以上正本證明與原本無異。
不得上訴。
中    華    民    國    98    年    12    月    10    日
                                      書記官  梁雅華


司法院資訊處製作；財團法人民間司法改革基金會備份。
